臺灣板橋地方法院交通事件裁定　　　　99年度交聲字第4539號
原處分機關　交通部公路總局臺北區監理所板橋監理站
異　議　人
即受處分人　吳金聲
上列異議人因違反道路交通管理處罰條例事件，對於交通部公路
總局臺北區監理所板橋監理站民國99年11月25日所為之裁決（原
處分案號：板監裁字第裁41-C00000000號），聲明異議，本院裁
定如下：
    主  文
異議駁回。
    理  由
一、原處分意旨略以：異議人即受處分人吳金聲於民國99年10月
    11日21時50分許，騎乘車牌號碼GIP-637 號重型機車，行經
    臺北縣土城市（現改制為新北市土城區○○○街238 號前，
    為臺北縣政府警察局（現改制為新北市政府警察局）土城分
    局金城派出所值勤員警攔查而認有「拒絕接受酒精濃度測試
    之檢定」之交通違規，遂以北縣警交大字第C00000000 號舉
    發違反道路交通管理事件通知單（下稱舉發通知單）當場舉
    發。嗣異議人於99年10月13日向原處分機關遞狀陳述意見，
    經原處分機關認定確有上開違規情事，乃依道路交通管理處
    罰條例第35條第4 項、第67條第2 項（原處分漏載「第67條
    第2 項」）之規定，以板監裁字第裁41-C00000000號違反道
    路交通管理事件裁決書（下稱裁決書）裁處異議人罰鍰新臺
    幣（下同）6萬元，吊銷駕駛執照，並自99年12月26日起，3
    年內不得考領駕駛執照。
二、異議意旨略以：異議人於99年10月11日晚間，騎乘車牌號碼
    GIP-637 號重型機車，行經臺北縣土城市○○街236 巷口，
    遭二名員警攔下後，因懷疑異議人飲酒而要求實施酒測。惟
    因異議人多年來有高血壓、充血性心臟衰竭等慢性病，且因
    所裝整排假牙整排容易鬆脫，故多次吹測未能測出酒測值，
    而被該二名員警指為拒測。復因當時異議人心跳劇速、血壓
    升高、頭暈無力、冷汗直冒，而曾要求休息再測或至分局或
    自願抽血以驗，卻不為員警所接受。異議人從頭到尾完全配
    合，沒一句惡言，更無拒測舉動，其間，異議人並已接受員
    警指導，然吹測多次均未達酒測分析值（員警指要吹1 至2
    分鐘才算），且當時員警凶氣逼人，強以拒測舉發。異議人
    以為已依員警指導受測多次，況該酒測器是否為損壞而不能
    正常使用之器材，非無疑問，異議人絕對沒有拒測理由。爰
    為此聲明異議請求鈞院撤銷原處分云云。
三、按道路交通安全規則第114 條第2 款規定：「汽車駕駛人有
    左列情形之一者，不得駕車：飲用酒類或其他類似物後其吐
    氣所含酒精濃度超過每公升0.25毫克或血液中酒精濃度超過
    百分之0.05以上者」。又「汽車駕駛人，駕駛汽車經測試檢
    定酒精濃度超過規定標準者，處新臺幣1 萬5 千元以上6 萬
    元以下罰鍰，並當場移置保管其車輛及吊扣其駕駛執照1 年
    ；因而肇事致人受傷者，並吊扣其駕駛執照2 年；致人重傷
    或死亡者，吊銷其駕駛執照，並不得再考領。」、「汽車駕
    駛人拒絕接受第1 項測試之檢定者，處新臺幣6 萬元罰鍰，
    並當場移置保管該汽車及吊銷該駕駛執照。」；而「汽車駕
    駛人，曾依第35條第4 項前段規定吊銷駕駛執照者，3 年內
    不得考領駕駛執照」，道路交通管理處罰條例第35條第1 項
    第1 款、第4 項前段及第67條第2 項均有明定。至汽車駕駛
    人因違反道路交通管理處罰條例及道路交通安全規則之規定
    ，受吊銷駕駛執照處分時，吊銷其持有各級車類之駕駛執照
    ，現行道路交通管理處罰條例第68條第1 項亦規定明確【本
    院按：上開規定固有於99年5 月5 日修正公布，並定自同年
    9 月1 日起施行，惟關於汽車駕駛人應受吊銷駕駛執照處分
    時，吊銷其持有各級車類駕駛執照之適用，則均未修正，附
    此敘明】。
四、經查：
  (一)異議人於99年10月11日21時50分許，騎乘車牌號碼GIP-637
    號重型機車，行經臺北縣土城市○○街236 巷口時，為警攔
    查後，經新北市政府警察局土城分局金城派出所認有「拒絕
    接受酒精濃度測試之檢定」之交通違規情事，而製發上開舉
    發通知單當場舉發，嗣異議人於99年10月13日向原處分機關
    遞狀陳述意見，經原處分機關向舉發員警職配之新北市政府
    警察局土城分局再行查證結果，該局以99年11月2 日北縣警
    土交申字第0990039530號函答覆詳謂：二、經查據填單員警
    指述：99年10月11日執行20至22時巡邏勤務行經土城市○○
    街263 巷口時，發現駕駛人吳金聲君騎乘重機車GIP-637 號
    未戴安全帽，經攔查發現身上有明顯酒味，始要求配合接受
    酒精濃度測試，惟當事人經警方多次引導測試均以要求漱口
    及身體不適需短暫休息等消極行為拒絕接受酒精濃度測試時
    間逾30分鐘，其屢次測試結果均未完成酒測器之分析作業等
    意旨，翔實說明本件舉發員警係在前揭時、地執行巡邏勤務
    時，因目賭異議人有騎乘上開機車行駛而未戴安全帽之情狀
    ，遂將其攔檢，復為警以鼻嗅發現異議人全身酒氣，員警遂
    向異議人欲實施呼氣酒精濃度測試，惟異議人多次吹測均未
    完成酒測器之分析作業，舉發員警即依如上情節，判定異議
    人有拒絕配合酒精濃度測試等舉發經過歷程，有上開舉發通
    知單、新北市政府警察局土城分局99年11月2 日北縣警土交
    申字第0990039530號函各1 份在卷可稽。
  (二)異議人雖以前揭情詞置辯，然經本院依職權勘驗新北市政府
    警察局土城分局99年12月27日新北市警土交申字第09900470
    34號函所附之異議人為警舉發當時的採證光碟，勘驗結果為
    ：異議人前後吹測達9 次之多，吹測時雖均緊含吹嘴，且能
    吐氣摩擦吹嘴口壁，惟均因未實際吹出空氣使酒測器偵測數
    值，而遭員警反覆要求重測，並告以「你沒有吹啦，我們這
    裡有風啦，我們感覺得出來啦（台語）！」、「我們這若測
    六遍，你不配合，我們就直接給你開拒測了（台語）！」、
    「聽聲是從這裡出來的聲音，不是從嘴邊出來的，麻煩一下
    （台語）！」、「你用舌頭擋住了（台語）！」、「像吹氣
    球，深呼吸，慢慢吹，吹5 秒就好了（台語）！」。異議人
    則回以「聽聲也知道有沒有吹（台語）！」、「乾脆叫車來
    把我抓到分局（台語）！」、「叫醫生來驗血也沒關係啦（
    台語）！」、「不配合是你在講的啦（台語）！」、「你心
    臟給我摸看看，我用的快要定去（台語）！」等言詞，並表
    示其有病痛、喘不過氣、人快要倒了。員警於異議人數次吹
    測過程中，分別予異議人前後3 次休息時間各達數分之久，
    且員警於實施酒測過程中，語氣平和，態度甚佳，並反覆指
    導異議人正確吹測方式；而異議人除前後三次以鄰近商家水
    龍頭洗臉漱口，並曾坐於一旁機車上休息達數分之久。期間
    ，異議人答話之聲調飽滿，且能撥打、接聽電話，並能於上
    開地點反覆走動，甚且欲吸食香菸而遭員警要求實施酒測而
    作罷。舉發員警填寫本件舉發通知單時，異議人則立於一旁
    ，並反覆走動與友人討論。期間，異議人仍重複上述辯詞，
    且陳稱其始終配合而未拒測，並於錄影時間09:52 ，點燃香
    菸後吸食。等情，此有本院勘驗筆錄1 份在卷可憑（本院卷
    第32、33頁參照）。查呼氣酒精測試器既係設計專用於對不
    特定對象測試呼氣所含酒精濃度之儀器，其設計上自係以簡
    易為原則，亦即受測者僅需依正常方式吹氣，即可輕易完成
    檢測，當不致要求受測者需配合施行高難度之動作始能完成
    。觀諸上開勘驗內容，足證異議人經舉發員警要求實施酒精
    濃度測試之檢定，而消極拒絕進行酒測，致本件舉發員警未
    能對異議人實施呼氣所含酒精濃度測試事項，核與前揭函覆
    所載之舉發經歷相符。又依採證光碟內容所示，舉發員警所
    為本件騎車取締程序之執行過程，尚無任何不違法或不當之
    處，至為明確。異議人既係經舉發員警告知正確之吹氣方式
    ，以異議人之年齡及生活智識程度，理應對於吐氣之方式有
    所了解，況該吐氣動作又係一般人均可完成之簡易動作，而
    異議人於實施酒測過程中，答話之聲調飽滿，且能反覆走動
    ，並撥打、接聽電話，甚且於員警開單時，尚能吸食香菸，
    顯見其時異議人未有身體不適之狀況，然異議人於進行酒精
    濃度測試時，竟未按員警之指示，僅以短暫、輕微用嘴含住
    酒精測試器而吹氣之方式敷衍員警，並於員警要求實施酒測
    達9 次後，均消極拒絕實施酒測，異議人之行為應屬拒絕接
    受酒測之違規無訛。異議人辯稱，伊多年來有高血壓、充血
    性心臟衰竭等慢性病，且因所裝整排假牙容易鬆脫，故多次
    吹測未能測出酒測值，又當時員警凶氣逼人云云，既與上開
    勘驗筆錄明顯不符，均不足採。
  (三)而按道路交通管理處罰條例第35條第4 項規定，對於駕駛人
    拒絕酒精濃度測試之檢定，除應裁處罰鍰6 萬元外，並應當
    場移置保管該汽車及吊銷其持有駕駛執照，較諸同條第1 項
    規定駕駛人飲酒後酒精濃度超過規定標準仍予駕車之處罰為
    ：「新臺幣1 萬5 千元以上6 萬元以下罰鍰，並當場移置保
    管該汽車及吊扣其駕駛執照1 年」，更為嚴厲，目的在於不
    使拒絕酒精濃度測試檢定之駕駛人反而獲得寬典，否則無異
    鼓勵駕駛人拒絕接受測試。是若駕駛人遭員警攔停後，積極
    拒絕接受酒精測試或消極推諉拖延，致其體內酒精濃度因時
    間經過而逐漸代謝降低，對於其他立即配合測試之駕駛人顯
    有不公。又依交通部90年8 月14日（90）交路字第048748號
    函、內政部警政署90年8 月23日（90）警署交字第175739號
    函均明示：「以警方告知駕駛人就經濃度測試標準及流程後
    ，駕駛人如積極或消極拒絕測試，即可判定拒絕接受酒精濃
    度測試，並不以駕駛人不配合時間長短為據」可明（參照臺
    灣高等法院97年交抗字第927 號裁定意旨引述）。承上，本
    件異議人於舉發員警要求其配合實施酒測時，均未有效吹氣
    ，而使酒測分析作業未能完成，並表示其有病痛、喘不過氣
    、人快要倒了，且回以「聽聲也知道有沒有吹（台語）！」
    、「乾脆叫車來把我抓到分局（台語）！」、「叫醫生來驗
    血也沒關係啦（台語）！」、「不配合是你在講的啦（台語
    ）！」、「你心臟給我摸看看，我用的快要定去（台語）！
    」等言詞，而於警方執行巡邏勤務時，以如上方式消極拒絕
    進行酒測，致本件舉發員警未能對異議人實施呼氣所含酒精
    濃度測試事項，揆諸前揭說明，異議人顯已有故意逃避測試
    ，不予配合，對於其他配合酒測之駕駛人而言，自有不公。
    本件舉發員警乃據依其在場親自見聞所悉整體情事，判定異
    議人有拒絕接受酒精濃度測試檢定之事實，開單舉發，核無
    違誤，異議人執其當時心跳劇速、血壓升高、頭暈無力、冷
    汗直冒，而曾要求休息再測或至分局或自願抽血以驗，卻不
    為員警所接受云云為辯，委無可採。
  (四)復查，異議人雖另質疑酒測器故障，然本件舉發員警於舉發
    違規當日持以對異議人實施酒測之呼氣酒精濃度測試器，係
    依規定送經濟部標準檢驗局檢驗合格，並在有效期間內所使
    用等節，有經濟部標準檢驗局於99年5 月4 日檢定合格證書
    （檢定合格單號碼：JOJA0000000 、規格：電化學式、廠牌
    ：LION、型號：SD-400PA、器號：085142D 、檢定日期：99
    年5月4日、有效期限：1年）、100年7 月8 日公務電話記錄
    查詢表各1 紙在卷可稽（見本院卷第25、34頁），而本件違
    規日期為99年10月11日，顯然仍在檢定合格效力之範圍內。
    其次，99年10月11日當日除對異議人實施酒測外，尚曾對其
    他駕駛人實施酒測（即案號第70、71、72號之酒測單，見本
    院卷第30頁），且甫於本件違規後一日持以對其他駕駛人施
    測，均無任何異常狀況等情，此有酒精濃度測定紀錄單影本
    4 紙在卷可憑。是以，當時之呼氣酒精濃度測試器並無故障
    情形，應堪認定。異議人上開所辨，亦不足採。
  (五)末按，內政部警政署頒布之警察實施臨檢作業規定第7 條「
    實施臨檢應遵守之事項」（八）規定：「實施交通稽查或處
    理交通事故，發現駕駛人有下列情形之一時，應即依道路交
    通管理處罰條例第35條第1 項，實施酒精濃度測試檢定：1
    駕駛人面帶酒容、臉色潮紅（或鐵青）、眼神恍惚、嘔吐者
    。2 經警察人員聞得駕駛人有明顯酒味者。3 經酒精檢知器
    測得駕駛人有飲酒反應者。」；（九）規定：「拒絕檢測之
    處理：1 未發生交通事故，駕駛人有酒後駕車情事者，應經
    指導、勸導及警告等程序，明確告知駕駛人，拒絕檢測將處
    罰6 萬元及吊銷駕駛執照，駕駛人仍拒絕檢測者，依道路交
    通管理處罰條例第35條第3 項規定（現已修正為第4 項）舉
    發」。查上開酒測單中雖未有本件違規當時之酒測單，惟揆
    諸上揭警察實施臨檢作業規定，關於警員臨檢舉發駕駛人拒
    絕接受酒精濃度測試檢定之案件，並無必須踐行當場列印「
    拒測」酒測單供受測者簽名之程序規定，況本件舉發過程業
    經執勤員警全程錄影存證，已如前述，本件舉發警員雖未踐
    行列印「拒測」酒測單之程序，然亦不影響本件舉發通知單
    及原處分之合法性，併予敘明。
五、綜上所述，本件異議人確有於前揭時、地，騎乘上開機車而
    有「汽車駕駛人拒絕接受酒精濃度測試之檢定」之交通違規
    事實，原處分機關依道路交通管理處罰條例第35條第4 項、
    第67條第2 項及違反道路交通管理事件統一裁罰基準及處理
    細則規定，裁處異議人罰鍰6 萬元，吊銷駕駛執照，且3 年
    內不得考領駕駛執照，經核尚無不合，應予維持。異議人以
    前揭情詞聲明異議，均不足以作為撤銷原處分之依據，其異
    議為無理由，應予駁回。
據上論斷，應依道路交通管理處罰條例第87條第2 項，道路交通
事件處理辦法第18條，裁定如主文。
中    華    民    國    100   年     7    月    12    日
                        交通法庭  法  官  黃司熒
以上正本證明與原本無異。
如不服本裁定，應於裁定送達後5 日內，向本院提出抗告狀（應
附繕本）。
                                  書記官  屠衛民
中    華    民    國    100   年     7    月    13    日